【裁判字號】    89,東簡,108
【裁判日期】    890919
【裁判案由】    給付票款
【裁判全文】
臺灣臺東地方法院民事簡易判決  八十九年東簡字第一○八號
    原      告  甲○○
    訴訟代理人  李兩枝
    被      告  乙○○
右當事人間給付票款事件，本院判決如左：
    主      文
被告應給付原告新臺幣拾萬元，及自民國八十九年三月十日起至清償日止按年息百
分之六計算之利息。
訴訟費用由被告負擔。
本判決得假執行。
    事      實
甲、原告方面：
  一、聲明：如主文第一、二項所示。
  二、陳述：原告與訴外人明連針織有限公司（下稱明連公司）因業務往來關係，執
      有由明連公司及訴外人簡淑英、楊國明背書交付，被告為發票人，如附表所示
      之支票一紙（下稱系爭支票），面額新台幣（下同）三十萬元，詎屆期為付款
      之提示，竟遭拒付，追索無效，為此請求被告給付票款三十萬元，及自退票日
      起至清償日止，按年息百分之六計算之利息。
  三、證據：提出支票及退票理由單、切結書影本各一份。
乙、被告方面
  一、聲明：駁回原告之訴。
  二、陳述：被告並不認識原告，系爭支票之帳戶及印章是被告的，但非被告蓋章簽
      發。被告與訴外人楊國明原係夫妻，然被告於民國（下同）八十八年八月三十
      日向鈞院提出暫時保護令及通常保護令之聲請，另於同年十月二十七日經鈞院
      判決離婚，夫妻關係已決裂，不可能簽發系爭支票交訴外人楊國明使用。系爭
      支票係楊國明趁被告離家之際，盜蓋印章，偽造支票。八十八年十一月十一日
      ，被告亦曾寄送存證信函與楊國明，請其返還被告之印章。且依原告所提之切
      結書內容所示「因關山親子遊樂區缺乏資金，向甲○○先生調度新台幣一百萬
      元正『開立』三張支票，…」，係該支票之發票行為確非被告所為，原告未經
      確認，即收受該支票，顯因重大過失取得票據。
  三、證據：本院八十八年暫家護字第六號暫時保護令、八十八年家護字第三十四號
      通常保護令、八十八年度婚字第一二四號民事判決影本各一份。
    理      由
一、原告主張其執有系爭支票一紙，屆期向付款人為付款之提示，竟遭拒付，追索無
    效，為此請求被告負發票人責任，給付票款三十萬元。被告則抗辯稱不認識原告
    ，系爭支票係被偽造，亦非被告自己簽發，原告收受系爭支票有重大過失等語。
三、按在票據上簽名者，依票上所載文義負責，又票據上之簽名，得以蓋章代之，票
    據法第五條第一項、第六條定有明文。而支票到期不獲付款時，執票人於行使或
    保全支票上權利之行為後，對於發票人得行使追索權，同法第八十五條第一項、
    第一百四十四條亦有明文。右揭原告主張之事實，業據提出支票及退票理由單各
    二紙、切結書一份為證，且被告並不否認系爭支票帳戶及印章之真正。被告雖辯
    稱不認識原告，系爭支票亦非被告自己簽發，原告收受系爭支票有重大過失云云
    。按當事人主張有利於己之事實，就其事實有舉證之責任，又私人之印章，由自
    己使用為常態，被人盜用為變態，主張變態事實之當事人，自應就此印章被盜用
    之事實負舉證之責任。此最高法院八十六年台上字第七一七號判決可資參照。被
    告既不否認系爭支票帳戶及印章之真正，故就其主張印章被盜用之變態事實，即
    應負舉證責任。然被告雖提出其於八十八年八月三十日向本院提出暫時保護令及
    通常保護令之聲請，並於同年十月二十七日經鈞院判決離婚，亦曾寄送存證信函
    與楊國明，請其返還被告之印章等情，縱令為真正，但凡此均無法證實系爭支票
    上之印章確為他人所盜用，因認其舉證尚有未足。另按票據法第十四條所謂以惡
    意或有重大過失取得票據者，係指明知或可得而知轉讓票據之人，就該票據無權
    處分而仍予取得者而言。原告主張系爭支票係由訴外人簡淑英、楊國明背書交付
    等情，為被告所不爭執。系爭支票帳戶及印章既為真正，即難謂原告未經確認收
    受系爭支票之重大過失可言。被告舉證既有未足，尚難認其抗辯之事實為真實。
四、從而，原告持系爭支票對發票人即原告行使追索權，請求被告應給付原告新臺幣
    三十萬元，及自民國八十九年三月十日起至清償日止按年息百分之六計算之利息
    ，洵屬有據，應予准許。
五、本件係本於票據有所請求而涉訟，應依職權宣告假執行。
六、據上論結，原告之訴為有理由，依民事訴訟法第七十八條、第三百八十九條第一
    項第三款、第四百三十六條第二項判決如主文。
中      華      民      國    八十九    年      九      月     十九     日
                              臺灣臺東地方法院臺東簡易庭
~B法      官  黃莉莉
右為正本係照原本作成
如不服本判決，應於送達後廿日內，向本院提出上訴狀並表明上訴理由，如於本判決
宣示後送達前提起上訴者，應於判決送達後廿日內補提上訴理由書（須附繕本）。
中      華      民      國    八十九    年      九      月     十九     日
~B法院書記官  彭添財
~FO
~T48
┌───────────────────────────────────┐
│附表：                                    八十九年度東簡字第一○八號  │
├─┬───┬────┬────┬──────┬──────┬─────┤
│編│發票人│付款人  │發票日  │票面金額    │支票號碼    │提示日    │
│號│      │        │        │（新台幣）  │            │即退票日  │
├─┼───┼────┼────┼──────┼──────┼─────┤
│一│乙○○│臺東區中│八十八年│三十萬元    │TAA○○○八 │八十九年三│
│  │      │小企業銀│十一月三│            │一二四      │月十日    │
│  │      │行      │十日    │            │            │          │
└─┴───┴────┴────┴──────┴──────┴─────┘


司法院資訊處製作；財團法人民間司法改革基金會備份。
